臺灣新竹地方法院刑事判決　　　　　 100年度審易字第127 號
公　訴　人　臺灣新竹地方法院檢察署檢察官
被　　　告　謝明坤
上列被告因偽造文書案件，經檢察官提起公訴（99年度偵字第60
34號），本院改依簡式審判程序判決如下：
    主  文
謝明坤犯行使使公務員登載不實文書罪，處有期徒刑陸月，如易
科罰金，以新臺幣壹仟元折算壹日。扣案普通重型機車、普通小
型車駕駛執照上之謝明坤照片各壹張，均沒收之。
    事實及理由
壹、構成犯罪事實：
一、謝明坤前因違反廢棄物清理法案件，經臺灣高等法院判處有
    期徒刑1 年4 月確定，嗣因未到案執行，而經臺灣新竹地方
    法院檢察署檢察官於91年10月14日發佈通緝，因在逃亡期間
    缺少證件使用，竟意圖為自己不法所有之竊盜犯意，先於99
    年1 、2 月間某日，在其位於新竹市○區○○里○○鄰○○路
    85巷20號7 樓住處，竊取其兄謝明旗置於客廳桌上皮夾內之
    逾期普通重型機車、普通小型車駕駛執照各1 張（謝明坤所
    涉親屬間竊盜罪部分，謝明旗未提出告訴）。謝明坤再於99
    年3 月間某日，以新臺幣（下同）500 元之代價，將其竊取
    自謝明旗之上開逾期駕駛執照2 張、連同自己之照片2 張，
    在新竹市○區○○路10號「新竹市監理站」外，交予不知情
    之代辦人士，並於99年4 月29日由該代辦人士持向監理機關
    申請駕照過期之換照補發程序，使該管監理機關人員於形式
    審查後，將謝明旗「定期換發」之不實事項登載於其職務上
    所掌之「汽（機）車駕駛人異動登記書」公文書內，並核發
    黏貼謝明坤照片之普通重型機車、普通小型車駕駛執照各1
    張予代辦人士轉交與謝明坤，足以生損害於謝明旗與公路監
    理機關管理換發駕駛執照之正確性。嗣於99年7 月31日晚上
    6 時30分許，在臺中市○○區○○路與四川路87巷巷口處，
    謝明坤接受警方臨檢盤查時，持上開不實之駕駛執照欲躲避
    查察而行使時，為警發覺有異而當場查獲，始悉上情。
二、案經臺中市警察局第六分局報告臺灣新竹地方法院檢察署檢
    察官偵查起訴。
貳、認定犯罪事實所根據的證據及理由：
一、被告謝明坤於警局詢問時、檢察官偵查中及本院準備程序、
    簡式審判程序訊問時之自白（見偵查卷第7 至14頁、第38至
    39頁、第45至46頁、第69至70頁、本院卷第15至19頁）。
二、被害人謝明旗於警詢之供述（見偵查卷第40至42頁）。
三、搜索扣押筆錄及扣押物品目錄表1 份、員警公務電話紀錄簿
    1 張、臺中市警察局第六分局99年10月6 日中分警偵字第09
    90032192號函1 張、交通部公路總局新竹區監理所新竹市監
    理站99年9 月24日竹監新字第0990009183號函與「謝明旗」
    汽機車駕駛執照請領歷史資料各1 份，暨扣案之不實「謝明
    旗」汽機車駕駛執照各1 張（見偵查卷第16至21頁、第28頁
    、第55至59頁）。
、論罪科刑的理由：
一、論罪：
（一）核被告謝明坤所為係犯刑法第216 條、第214 條之行使使
      公務員登載不實文書罪。又被告使公務員登載不實之低度
      行為，應為行使之高度行為所吸收，不另論罪。
（二）間接正犯：被告利用不知情之代辦人員辦理換發普通重型
      機車及普通小型車駕駛執照程序，使監理機關人員將不實
      之事項登載於其職務上掌管之文書內，屬間接正犯。
二、科刑：
（一）主刑：審酌被告謝明坤為逃避檢警追緝，竟利用其胞兄謝
      明旗逾期之汽機車駕駛執照，使監理機關人員換發成貼有
      其照片之不實駕照方式以達隱匿身份目的，有害於謝明旗
      並損及監理機關對於駕照管理之正確性，實值非難，惟考
      量被告坦承犯行，態度尚稱良好，侵害之法益尚非重大，
      ，被害人為其兄長，被害程度尚輕而不願提出告訴，且被
      告偵審期間均坦承不諱，並配合將審理程序改為簡式審判
      程序以促進訴訟，對於「妥速審判」所要求之促進訴訟功
      能頗有助益及其他一切情狀，量處如主文所示之刑，並諭
      知易科罰金之折算標準，以示懲儆。
（二）從刑（沒收）：扣案普通重型機車、普通小型車駕駛執照
      上之謝明坤照片各1 張，均為被告所有而供上開犯行所用
      之物，業據被告供述在卷，是均應依刑法第38條第1 項第
      2 款之規定沒收之。
肆、適用法律依據：
一、程序法方面：刑事訴訟法第284 條之1 、第273 條之1 第1
    項、第299 條第1 項前段。
二、實體法方面：刑法第216 條、第214 條、第41條第1 項前段
    、第38條第1 項第2 款，刑法施行法第1 條之1 第1 項、第
    2 項前段，判決如主文。
本案經檢察官邱志平到庭執行職務。
中    華    民    國   100    年    3     月    8     日
                    刑事第九庭  法  官        邱忠義
以上正本證明與原本無異。
如不服本判決，應於判決送達後10日內向本院提出上訴書狀。上
訴書狀應敘述具體理由，未敘述上訴理由者，應於上訴期間屆滿
後20日內補提理由書狀於本院（均須按他造當事人之人數附繕本
）「切勿逕送上級法院」。
中    華    民    國   100    年    3     月    8     日
                                書記官        王思穎
附錄本案論罪科刑實體法條全文：
＊刑法第216 條：
行使第210 條至第215 條之文書者，依偽造、變造文書或登載不
實事項或使登載不實事項之規定處斷。
＊刑法第214 條：
明知為不實之事項，而使公務員登載於職務上所掌之公文書，足
以生損害於公眾或他人者，處3 年以下有期徒刑、拘役或500 元
以下罰金。（罰金之貨幣單位改為新臺幣，並提高為30倍）